【裁判字號】    99,台上,1603
【裁判日期】    990318
【裁判案由】    違反槍砲彈藥刀械管制條例等罪
【裁判全文】
最高法院刑事判決            九十九年度台上字第一六０三號
上   訴   人  台灣高等法院台南分院檢察署檢察官
上   訴   人
即   被   告  甲○○
上列上訴人等因被告違反槍砲彈藥刀械管制條例等罪案件，不服
台灣高等法院台南分院中華民國九十八年七月十四日第二審更審
判決（九十七年度上重更(五)字第三九三號，起訴案號：台灣嘉義
地方法院檢察署八十七年度偵緝字第八號），提起上訴，本院判
決如下：
    主  文
上訴駁回。
    理  由
按刑事訴訟法第三百七十七條規定：上訴於第三審法院，非以判
決違背法令為理由不得為之；是提起第三審上訴，應以原判決違
背法令為理由，係屬法定要件；如果上訴理由書狀並未依據卷內
訴訟資料具體指摘原判決不適用何種法則或如何適用不當，或所
指摘原判決違法情事顯與法律規定得為第三審上訴理由之違法情
形不相適合時，均應認其上訴為違背法律上之程式，予以駁回。
本件原判決撤銷第一審之科刑判決，改判論處上訴人即被告甲○
○（下稱被告）共同犯未經許可，無故持有手槍罪刑（處有期徒
刑肆年）；又共同犯剝奪他人行動自由罪刑（處有期徒刑壹年貳
月，減為有期徒刑柒月；應執行有期徒刑肆年伍月）。已詳敘其
認定所憑之證據及認定之理由；自形式上觀察，原判決並無違背
法令之情形。檢察官之上訴意旨略稱：(一)原判決於事實欄係認定
：「當日晚上七時五十分許，因為未見甲○○等人前來會合，此
時許坤華又要求小便，林宜志（另案判刑確定）即與其一同下車
，其他人均留車上」等情；但於理由欄引用被害人劉嘉權、鄭錦
坤於警詢、偵訊中證稱：「是林宜志和許世忠（另案判刑確定）
一同持槍將許坤華押下車」等語，原判決事實認定與理由說明不
一，自有理由矛盾之違法；況證人許世忠於原審並未否認其有下
車，原判決就上開證言，未為審酌說明，亦有理由不備之違法。
(二)依原判決於理由欄所採證人戴嘉豪（另案判刑確定）第五次、
第六次之警詢供述及劉嘉權於偵查中之證述，被告指示林宜志返
回嘉義市○○○路後，又超車與林宜志交談，林宜志始掉頭往嘉
義縣新港鄉方向駛去，被告則往嘉義市方向開走，如被告係要林
宜志返回嘉義市，其見林宜志之車輛未跟來，何以未採取行動而
任由林宜志往不同方向離去？足見林宜志開車往嘉義縣新港鄉駛
去，及林宜志、許世忠、李俊孝（檢察官通緝中）之後所為殺害
劉嘉權、鄭錦坤未遂及遺棄許坤華屍體之行為，顯與被告超車後
與林宜志交談有重大關係，原判決對上開不利被告之供述未說明
何以不予採納，竟為被告有利之認定，有判決理由不備及採證違
背證據法則之違法。(三)林宜志殺害許坤華後，鄭錦坤是否敢與李
俊孝發生口角，已有可疑，且原判決並未說明其認定鄭錦坤與李
俊孝起口角所憑之證據與理由，亦有可議。究李俊孝為何要殺鄭
錦坤？是否因雙方平日交惡而欲報復？此攸關被告有無共同殺人
犯行，原判決未予究明，亦有違誤等語。被告之上訴意旨略稱：
(一)原判決以本件係於民國八十七年九月二十九日繫屬於第一審法
院，證人鄭錦坤、劉嘉權、蕭銘進於警詢、偵查時所為之陳述，
係在九十二年九月一日刑事訴訟法修正前，且均經原審於修正前
依法定程序為調查，即認上開證述有證據能力，並未就蕭銘進、
盧嘉文於警詢之供述，如何符合「具有較可信之特別情況」之要
件為說明，且未就其等於警詢、偵查中之供述，說明與卷內其他
證據資料相互對照得以採酌之理由，遽採為判決之證據，有判決
理由不備及採證違背證據法則之違法。(二)原判決於事實欄認定被
告與林宜志、戴嘉豪、盧嘉文（另案判刑確定）、許世忠、李俊
孝（下稱林宜志等人）基於共同持槍、剝奪他人行動自由之犯意
聯絡而有妨害自由及非法持有手槍之犯行，但於理由欄內所引盧
嘉文於警詢中係供稱：「在八十六年八月二十六日傍晚，我和林
宜志、李俊孝、許世忠及戴嘉豪五人在甲○○處泡茶聊天時」等
語，並無提及被告有與林宜志等人共同謀議，原判決有證據上理
由矛盾之違法。(三)原審並未調查「星璇服飾店」係何人經營，僅
以蕭銘進於警詢之供述及「星璇服飾店」恰與被告之女「陳星璇
」同名，即認定被告係實際負責人，又劉嘉權於警詢中已供稱不
認識押走他們之人，原判決僅依劉嘉權於第一審審理時之供述，
即認被告係林宜志等人之大哥，採證亦違證據法則。另警方於案
發後至上開服飾店查扣李俊孝、許世忠之身分證，如何推認被告
即為林宜志等人之大哥？原判決未說明其理由，亦有判決理由不
備之違法。(四)原判決採戴嘉豪於警詢、偵查中之供述為不利被告
之證據，但戴嘉豪於其被訴殺人案件第二審上訴理由狀內已提出
上開筆錄係受疲勞訊問，在精神不濟下所為之供述，嗣其於原法
院前審審理中亦同此證述，依法即不得採為證據，原判決逕採戴
嘉豪於警詢、偵查中之供述為被告不利之證據，有違證據法則。
又戴嘉豪於八十六年九月二十四日收押禁見期間所為有利被告之
供述，原判決未說明不予採納之理由，亦有判決理由不備之違法
等語。
惟查：原判決依憑證人劉嘉權、鄭錦坤、林宜志、戴嘉豪、盧嘉
文於警詢、偵查、第一審及原法院前審審理中之證述，扣案之手
槍、子彈，內政部警政署刑事警察局關於槍、彈之鑑定書等證據
，詳為說明被告有未經許可，無故持有手槍及共同剝奪他人行動
自由犯行之認定理由，並就被告辯稱扣案之槍、彈並非其持有而
於案發前交付林宜志保管，又其未與林宜志等人共同持槍強押劉
嘉權、許坤華、鄭錦坤、蕭銘進（下稱劉嘉權等人），其係前往
收租而看到戴嘉豪、蕭銘進在其房屋內等語，認非可採，予以指
駁；另以檢察官起訴雖指被告亦涉及共同殺害許坤華既遂及殺害
劉嘉權、鄭錦坤未遂部分，但依劉嘉權於警詢、偵查及原法院前
審審理中之證述，鄭錦坤、戴嘉豪、盧嘉文、蕭銘進於警詢之證
述，係林宜志於強押許坤華、劉嘉權、鄭錦坤途中，始另行起意
殺害許坤華，林宜志殺害許坤華時，被告不在場，亦不知情，另
亦無積極證據足認被告有與林宜志共同謀議殺害劉嘉權、鄭錦坤
，被告此部分之犯罪不能證明，因起訴指與被告上開論罪科刑之
犯行有裁判上一罪關係，乃不另為無罪之諭知；經核俱與卷內資
料相符。復按：（一）依原判決事實欄之認定，係林宜志、許世
忠、李俊孝三人持槍強押劉嘉權、鄭錦坤、許坤華三人，嗣林宜
志為許坤華之說話激怒，始超越原共同押人教訓之犯意，自行起
意槍殺許坤華等情，於理由欄乙、貳、四說明被告不在場亦不知
情，乃就被告被訴殺人既遂部分，不另為無罪之諭知，檢察官上
訴對於原判決此部分之認定，未為任何指摘，至林宜志殺害許坤
華時，究係林宜志一人或其與許世忠一同持槍押許坤華下車，均
屬枝節，並不影響原判決關於被告並無參與此部分犯行之認定。
檢察官上訴意旨(一)執此指摘，自非適法之上訴理由。（二）原判
決於理由欄乙、貳、五，已依鄭錦坤於偵查及原法院前審審理中
之證述，劉嘉權於警詢及原法院前審審理中之證述，許世忠於原
審之證述，詳為說明被告於指示林宜志返回嘉義市○○○路後，
雖又超車與林宜志交談，但劉嘉權、鄭錦坤係坐在林宜志之車內
，未聽到談話內容，無從據以推認被告係與林宜志共同謀議殺害
劉嘉權、鄭錦坤，檢察官認被告再度超車後與林宜志交談，係指
示林宜志殺害劉嘉權、鄭錦坤，為屬推測之詞，此外無積極證據
足認被告有與林宜志為上開謀議，因而就被告被訴殺人未遂部分
，為有利之認定（林宜志之確定判決亦認其無殺害劉嘉權、鄭錦
坤未遂之犯行）；經核並無判決理由不備及採證違背證據法則之
違法。檢察官上訴意旨(二)係就原審採證認事之適法職權行使及原
判決已說明之事項，再為事實上之爭執，亦非適法之上訴理由。
（三）依原判決事實之認定，李俊孝因經常受陳偉成、鄭錦坤二
人之奚落，於林宜志、許世忠、李俊孝強押劉嘉權、鄭錦坤至嘉
義縣新港鄉○○村○○○○道路上，李俊孝與鄭錦坤發生口角，
李俊孝乃另行起意殺害鄭錦坤等情，於理由欄乙、貳、四已說明
蕭銘進於警詢、偵查中供稱被告有提及陳偉成常打電話去消遣李
俊孝，李俊孝等人才會押人等語，盧嘉文於警詢中供稱李俊孝表
示常遭鄭錦坤、許坤華二人之欺侮等語，鄭錦坤於警詢中供稱在
產業道路上，李俊孝要其下車，其不下車，其在車內懇求「伊等
是童年朋友，何必這樣」等語（原判決正本第二十九頁、第三十
三頁），另依卷內資料，林宜志於原法院前審審理中亦證稱當時
李俊孝有與鄭錦坤發生口角等語，原判決上開事實之認定與卷內
資料相符，原判決亦於理由內已為必要之說明。檢察官上訴意旨
(三)指原判決就此未予究明，係未依卷內資料為具體指摘，亦非適
法之上訴理由。（四）原判決於理由欄甲，已說明劉嘉權、鄭錦
坤、蕭銘進於警詢及偵查中所為證述，係九十二年九月一日刑事
訴訟法修正前依法定程序取得之證據，依刑事訴訟法施行法第七
條之三但書規定，其等此部分之供述，自得採為判決之證據，並
說明鄭錦坤、戴嘉豪、林宜志、許世忠等人亦經原審依修正後之
刑事訴訟法規定，踐行證人之調查程序，其等證言均具證據能力
，另盧嘉文因傳喚拘提未到，蕭銘進因另案通緝中，其等於警詢
之供述，合於修正後之刑事訴訟法第一百五十九條之二及同條之
三第三款規定，而有證據能力之理由，經核於法並無不合。另依
卷內資料，劉嘉權於原法院前審審理中已踐行證人之調查程序（
原審更(三)卷(二)第一四一頁至第一四二頁），原判決採劉嘉權、鄭
錦坤、蕭銘進之警詢及偵查中之證述為判決之證據，亦於理由欄
內詳為說明其理由，經核並無判決理由不備及採證違背證據法則
之違法。被告上訴意旨(一)係徒憑己見，漫事指摘，自非適法之上
訴理由。（五）原判決已於理由欄內詳為說明其認定被告有妨害
自由及非法持有槍枝犯行所憑之證據及其理由，已如前述，又原
判決係綜合盧嘉文於警詢中之供述及其他證據，而為不利被告之
認定，雖盧嘉文於警詢中之供述，未提及被告有在場參與謀議強
押劉嘉權等人，但並不能以此即認原判決有證據上理由矛盾之違
法。被告上訴意旨(二)執此指摘，殊非適法。（六）原判決於理由
欄乙、壹、二、(三)係綜合證人即警員洪俊賢於原法院前審審理中
之證述，蕭銘進於警詢中之證述，戴嘉豪、盧嘉文、劉嘉權於第
一審之證述，卷附之「星璇服飾店」營利事業登記影本等證據，
說明被告為林宜志等人之大哥；經核此部分之認定，與卷內資料
相符，要無判決理由不備及採證違背證據法則之違誤。被告上訴
意旨(三)係就原審採證認事之適法職權行使及原判決已說明之事項
，再為爭執，自非適法之上訴理由。（七）原判決於理由欄乙、
壹、三、(二)，已依戴嘉豪警詢供述過程，詳為說明戴嘉豪於第五
次、第六次警詢所供林宜志之槍枝係被告所有，於案發一個多月
前交由林宜志保管，案發當天林宜志取出來強押劉嘉權等人可以
採信之理由，核與卷內資料相符，其採證並無違背證據法則。又
依卷內資料，戴嘉豪上開二次警詢筆錄係於八十六年八月二十八
日上午七時、下午三時分別製作，而戴嘉豪於同日下午七時許檢
察官訊問時亦坦承該日警詢筆錄實在，均未提及上開警詢有疲勞
訊問致其精神不濟而為供述之情形  （警詢卷(一)第五頁、第十頁
至第十一頁，偵字第五九一一號卷第三頁），嗣戴嘉豪於其被訴
殺人案件中第一審始為此主張，另其於原法院前審亦同此主張，
要與卷內資料不符，原判決雖就此未於理由內為說明，但不能認
原判決採戴嘉豪上開供述為證據，即屬違法。又原判決既採戴嘉
豪不利被告之供述為證據，當然排除其嗣後翻供所為有利被告之
供述，原判決對戴嘉豪有利被告之供述未特別說明不予採納，難
謂有理由不備之違法。被告上訴意旨(四)執此指摘，亦非適法之上
訴理由。被告其他上訴意旨並未依據卷內資料具體指摘原判決究
係如何違背法令，殊非適法之第三審上訴理由。綜上，應認檢察
官及被告之上訴俱違背法律上之程式，均予駁回。
據上論結，應依刑事訴訟法第三百九十五條前段，判決如主文。
中    華    民    國  九十九  年    三    月   十八   日
                      最高法院刑事第七庭
                          審判長法官  林  永  茂
                                法官  蘇  振  堂
                                法官  蕭  仰  歸
                                法官  林  立  華
                                法官  陳  世  淙
本件正本證明與原本無異
                                      書  記  官
中    華    民    國  九十九  年    三    月  二十四  日
                                                     ｍ

司法院資訊處製作；財團法人民間司法改革基金會備份。
